臺灣高等法院高雄分院刑事判決　　　　94年度交上訴字第32號
上　訴　人　臺灣高雄地方法院檢察署檢察官
上　訴　人
即　被　告　乙○○
選任辯護人　史乃文　律師
　　　　　　張競文　律師
上列上訴人因被告業務過失致死案件，不服臺灣高雄地方法院93
年度交訴字第75號中華民國94年5月20日第一審判決（起訴案號
：臺灣高雄地方法院檢察署92年度偵字第24571 號），提起上訴
，本院判決如下：
    主  文
原判決撤銷。
乙○○從事業務之人，因業務上之過失致人於死，處有期徒刑陸
月，如易科罰金以佰元折算壹日。
    事  實
一、乙○○係營業用小客車駕駛人，平日以駕駛計程車為業，係
    從事駕駛業務之人。於民國（下同）92年10月19日6 時許，
    駕駛車號P3-935號計程車，沿高雄縣路竹鄉○○路由東往西
    方向行駛，途經環球路與永華路口時（起訴書誤載為大智路
    口），本應注意汽車行駛時，駕駛人應注意車前狀況並隨時
    採取必要之安全措施，以避免危險事故之發生，且依當時天
    候晴、日間自然光線、道路情況正常、無障礙物之情形又無
    不能注意之情事，竟疏未注意車前狀況，適有王日寶騎乘車
    號OKY-402 號機車沿大智路由南向北方向行駛，行至大智路
    與環球路之交岔路，欲橫越環球路進入永華路時，亦疏未注
    意車前狀況及幹線道之環球路上車輛行駛通過狀況，貿然橫
    越環球路口，致在永華路與環球路交岔路口處，乙○○駕駛
    之計程車與王日寶騎乘之前揭機車擦撞，導致王日寶人車倒
    地，造成王日寶受有左肱骨、股骨、右脛骨骨折之重度車禍
    外傷，乙○○隨即停車，並將王日寶抬上所駕駛之計程車緊
    急送往岡山秀傳醫院急救後，於員警尚尚不知何人肇事時即
    就近前往高雄縣政府警察局岡山分局壽天派出所向員警表明
    自己駕車肇事致人受傷而自首，並返回環球路與大智路口之
    肇事現場接受員警詢問，嗣王日寶經轉送至長庚紀念醫院高
    雄分院診治，仍延至92年11月22日因前揭骨折之車禍外傷導
    致併發肺栓塞致心肺衰竭而死亡。
二、案經臺灣高雄地方法院檢察署檢察官據報相驗自動檢舉及高
    雄縣政府警察局湖內分局報請臺灣高雄地方法院檢察署檢察
    官偵查起訴。
    理  由
壹、程序方面
  (一)被告以外之人，於審判外之言詞或書面陳述，除法律有規定
    者外，不得作為證據。刑事訴訟法第159 條第1 項定有明文
    。被告以外之人（包括證人、鑑定人、告訴人、被害人及共
    同被告等）於審判外之言詞或書面陳述，即所謂傳聞證據。
    由於傳聞證據有悖法院直接審理及言詞審理之精神，妨礙
    當事人之反對詰問權，影響程序正義之實現，除法律有規定
    者（例如同法第159 條第2 項、同法第159 條之1 至之5、
    同法第206 條等）外，原則上不具證據能力。
  (二)本件證人蘭麗香在警詢中所作證述，乃屬於被告以外之人，
    於審判外之言詞或書面陳述，且查無上開例外得以之作為證
    據之各種情形，其所為之陳述應無證據能力。
貳、實體方面
一、訊之上訴人即被告乙○○固坦承於上揭時地駕車肇事，致被
    害人王日寶受傷後將王日寶送往岡山秀傳醫院救治並向員警
    自首，嗣王日寶仍因傷重不治死亡之事實，惟辯稱：伊沒有
    超速、闖紅燈，亦無違規駕駛之情事，本件車禍事故係被害
    人王日寶衝太快闖紅燈所致，伊並無過失之責任等語。
二、惟查：(一)被告乙○○考領有職業小客車駕駛執照，平日以駕
    駛計程車為業，業經被告乙○○於偵查中供承在卷，並有電
    腦查詢汽車駕駛人資料表1 紙附卷可稽。(二)本件肇事現場之
    環球路係雙向四車道，且環球路與大智路口、永華路口均無
    遮蔽物，現場路型開闊，且系爭路口係不對稱之十字路口，
    大智路與永華路不對稱而分處環球路兩邊，亦即環球路由東
    向西之方向係接永華路之交岔路口，環球路由西向東則係接
    大智路口，此有道路交通事故現場圖、現場照片（見警詢卷
    第10、14至16頁及原審卷第71、73、74頁）在卷可參，是由
    東向西行車在環球路上對於由大智路路口橫越環球路進入永
    華路口之車輛應能清楚其行車動線，蓋因穿越之車輛必須行
    駛較長距離始能穿越環球路進入永華路。然依警詢卷所附前
    揭現場照片及道路交通現場圖清楚顯示，被告駕駛之計程車
    右前車輪在系爭環球路由東往西車道與永華路口停止線前
    0.5 公尺出現煞車痕，左前車輪則是通過停止線後4.7 公尺
    出現煞車痕（因被告所駕駛車輛係以前輪驅動，當煞車產生
    制動力時，原被驅動之前輪瞬間產生反向動力，因而產生煞
    車痕，至於後輪並無動力驅動，是煞車所產生之反向動力不
    如前輪，故認該煞車痕係前輪產生），顯見被告當時高速行
    駛至路口時始發現正橫越環球路欲進入永華路之被害人，因
    被害人行進方向係由被告之左邊至右邊，依人體自然反應，
    被告當時緊急煞車並往右急轉方向盤，然因距離太短仍在車
    輛完全減速以前碰撞被害人，且在被害人行進路線上則全無
    煞車痕跡，顯見被告當時行車速度應較被害人為快。準此，
    被害人在通過大智路路口開始橫越環球路時，因行駛距離較
    長，行車速度較慢，應為被告行車所能注意得及之車前狀況
    ，又被害人王日寶騎機車自大智路由南往北橫越雙向四線道
    之環球路，亦應注意車前狀況及環球路上車輛行駛通行之狀
    況，以避免危險而能安全橫越，其疏未注意欲橫越之環球路
    上疾駛通過之車輛，貿然橫越致與被告之計程車撞肇事，亦
    有疏失。且汽車行駛時，駕駛人應注意車前狀況並隨時採取
    必要之安全措施，此為道路交通安全規則第94條第3 項所明
    定，被告於上揭時地駕駛計程車，應注意遵守道路交通安全
    規則上揭規定，且依當時天候晴、日間自然光線、道路情況
    正常、無障礙物之情形又無不能注意之情事，竟疏未注意車
    前狀況而肇事，其顯有過失。被告就此辯稱係被害人衝太快
    闖紅燈導致其閃避不及云云，與證據不合，顯係卸責之詞，
    不足採信。雖被害人王日寶騎車橫越雙向四線道之幹線道路
    ，亦疏未注意車前狀況及幹線道上車輛行駛通行狀況，而與
    有過失，惟此亦無解於被告關於本件肇事應負之過失刑事責
    任。(三)被害人王日寶因本件車禍送醫後仍因車禍所造成之左
    肱骨、股骨、右脛骨骨折之外傷併發肺栓塞致心肺衰竭而死
    亡之事實，亦經檢察官督同法醫相驗屬實，製有勘驗筆錄、
    相驗屍體證明書、驗斷書在卷可憑。本院依被告選任辯護人
    之聲請，向財團法人長庚紀念醫院高雄分院函詢被害人王日
    寶因車禍所受之左肱骨、股骨、右脛骨骨折之車禍外傷，是
    否為導致肺栓塞、心肺衰竭並因而死亡之原因，據該院函覆
    謂：「王日寶於92年10月19日入院，當時骨折未痊癒，住院
    中因多處骨折併發肺栓塞致心肺衰竭，92年11月22日病危自
    動出院」、「王日寶肺栓塞併心肺衰竭，係多處骨折傷害所
    造成之後遺症」，此有該院94年8 月16日94長庚院高字第
    472770 號 、94年9 月28日94長庚院高字第491007號函2 份
    附卷可稽，是被害人死亡之結果與被告前揭過失行為間，具
    有相當因果關係，應堪認定。綜上論述，本件事證明確，被
    告犯行堪予認定。
三、至於公訴人認被告另有闖紅燈、超速等過失行為部分，因
    系爭肇事現場之速限係每小時70公里，並非檢察官起訴所主
    張之60公里，此有高雄縣政府警察局湖內分局93年8 月20
    日湖警交字第093007467 號函在卷（見原審卷第75頁）可稽
    ，卷內除被告供稱行車速度係每小時68公里外，別無其他證
    據足以證明被告行車速度超過前揭速限；自從為不利被告之
    認定。另外，被告是否闖紅燈之違規情節？證人蘭麗香於
    原審法院審理時證稱發生車禍時係被告闖紅燈等語（見原審
    卷第121 頁），然證人蘭麗香所證述看見紅燈之號誌係永華
    路路口及環球路由東向西方向與永華路口之號誌即如警詢卷
    所附道路交通事故現場圖上所標示之編號、編號之號誌
    ，然經原審承審法官至現場屐勘，依證人蘭麗香所指當時乘
    坐之眼睛位置望去，勘驗結果認實無法由該處直接看見號誌
    所顯示之燈號，此有原審93年8 月24日勘驗筆錄暨現場照片
    在卷（見原審卷第65頁、第69頁、第70頁）可稽，是現場勘
    驗結果與證人所證述事實有不符之處，是本院認不能以證人
    蘭麗香之前揭證詞逕為被告不利之認定。又被告於本院再請
    求傳訊證人甲○○○、丙○○到庭證稱：有看到被害人王日
    寶闖紅燈等語，惟證人甲○○○、丙○○分別是被告之妻、
    孫女，基於至親之親情，為迴護附和被告而為有利被告之證
    述亦屬人情之常，其等證述之證明力甚低，自不足為有利被
    告認定之依據，附此敘明。
四、按被告乙○○係營業用小客車駕駛人，平日以駕駛計程車為
    業，係從事駕駛業務之人，是核其因駕駛業務上之過失致被
    害人王日寶死亡之行為，係犯刑法第276 條第2 項之業務過
    失致死罪。被告於肇事後隨即將被害人送醫後，於員警尚不
    知何人肇事時即前往高雄縣政府警察局岡山分局壽天派出所
    向員警陳述本件其肇事之事實而自首犯罪，並即返回環球路
    與大智路口之肇事現場接受員警詢問之事實，已經證人即高
    雄縣警察局岡山分局壽天派出所員警賴傳秀在原審到庭證述
    明確（原審卷第156 至158 頁），且經證人即到場處理之員
    警林政憲亦在原審到庭證稱：被告來到現場後，是主動表示
    是他肇事，在被告下車表示伊是肇事者之前，只知道車號並
    不確定肇事者是誰等語（見原審卷第129 至131 頁），是綜
    上證述情節，被告應係對於未發覺之罪自首而接受裁判，應
    依刑法第62條前段規定減輕其刑。
五、原審詳查後予被告論罪科刑之判決，固非無見，惟(一)按有罪
    之判決書，應於理由內記載認定犯罪事實所憑之證據，所謂
    證據，舉凡犯罪行為之實施及態樣，與適用法律有關之一切
    證據，均應詳為記載，否則即有理由不備之違法，最高法院
    50 年 台上字第3 號判例可資參照。原審判決認定被告係以
    駕駛計程車為業，為從事駕駛業務之人，因而所為係犯業務
    過失致死罪，但就認定上開從事駕駛業務事實所憑之證據則
    疏未記載，尚有未洽。(二)原判決未認定被害人王日寶對本件
    車禍之發生與有過失，亦有未合。檢察官及被告上訴意旨雖
    均未指摘及此，但原判決既有前揭可議之處，自仍應由本院
    將原判決予撤銷改判。爰審酌被告駕駛計程車為業，卻因一
    時疏忽而肇事，造成被害人家屬驟失親人之痛，肇事後又未
    積極賠償被害人家屬之損失及慰撫家屬心理上之痛苦，並衡
    以被害人對本件肇事車禍發生亦與有過失情節等一切情狀，
    量處如主文第2 項所示之刑，並諭知易科罰金之折算標準。
據上論結，應依刑事訴訟法第369 條第1 項前段、第364 條、第
299 條第1 項前段，刑法第276 條第2 項、第62條前段、第41條
第1 項前段，罰金罰鍰提高標準條例第1 條前段、第2 條，判決
如主文。
本案經檢察官郭振昌到庭執行職務。
中　　華　　民　　國　　94　　年　　9 　　月　　30　　日
                  刑事第一庭    審判長法  官  江泰章
                                      法  官  黃三友
                                      法  官  莊崑山
以上正本證明與原本無異。
如不服本判決應於收受本判決後10日內向本院提出上訴書狀，其
未敘述上訴理由者，並得於提起上訴後10日內向本院補提理由書
狀（均須按他造當事人之人數附繕本）「切勿逕送上級法院」。
中　　華　　民　　國　　94　　年　　9 　　月　　30　　日
　　　　　　　　　　　　　　　　　　　書記官  張文斌
附錄本件判決論罪科刑法條：
中華民國刑法第276條第2項
(過失致死罪)
從事業務之人，因業務上之過失犯前項之罪者，處5 年以下有期
徒刑或拘役，得併科3,000元以下罰金。
